【裁判字號】    92,易,1044
【裁判日期】    920414
【裁判案由】    毒品危害防制條例
【裁判全文】
臺灣板橋地方法院刑事判決                        九十二年度易字第一０四四號
    公  訴  人  臺灣板橋地方法院檢察署檢察官
    被      告  甲○○
右列被告因違反毒品危害防制條例案件，經檢察官提起公訴（九十一年度毒偵字第三
九八二號），本院判決如左：
    主  文
甲○○施用第二級毒品，累犯，處有期徒刑玖月。
    事  實
一、甲○○曾於民國八十八年間，因違反毒品危害防制條例案件，先後經臺灣板橋地
    方法院檢察署檢察官依毒品危害防制條例規定提出聲請，並經本院各以八十八年
    毒聲字第五四四五號裁定、第六七七一號裁定送勒戒處所觀察、勒戒，經勒戒結
    果，均因無繼續施用毒品傾向，而經同署檢察官於八十八年九月十四日、八十八
    年十一月十日為不起訴處分確定（八十八年度毒偵字第六四九號、第一六四九號
    、第二一二六號）。嗣甲○○復因違反毒品危害防制條例案件，且已三犯，經臺
    灣板橋地方法院檢察署檢察官依毒品危害防制條例規定提出聲請，經本院於八十
    九年一月二十五日以八十九年度毒聲字第六五五號裁定令入戒治處所強制戒治壹
    年確定，甲○○並經本院以八十九年度易字第一０四三號判決，判處有期徒刑陸
    月，如易科罰金以參佰元折算壹日，嗣經臺灣高等法院駁回其上訴而確定。
二、甲○○曾於八十九年間，因犯竊盜罪、贓物罪，經本院分別判處有期徒刑拾月、
    柒月確定，嗣連同上述陸月有期徒刑，經定應執行刑有期徒刑壹年玖月確定，經
    付執行，九十一年七月九日縮刑假釋出監，九十一年九月二十六日假釋期間屆滿
    執行完畢。
三、甲○○猶不知悛悔，明知安非他命經毒品危害防制條例列為第二級毒品（下簡稱
    ：安非他命），不得施用、持有，竟基於施用安非他命之犯意，於九十一年十一
    月十日至同年月十一日零時三十分許之間某時點，在其臺北縣三重市○○街四號
    住處，以將安非他命置於吸食器內，再以火置其下方燒烤使安非他命產生煙霧加
    以吸用之方式，施用安非他命一次。
四、嗣於九十一年十一月十一日凌晨零時三十分許，在位於臺北縣三重市○○○路與
    市○街○○路口，為警當場查獲甲○○、案外人陳俊成等人共乘車號ＩＬ－七六
    九一號失竊贓車，並經警於該車內扣得安非他命一包（淨重零點一公克）、燈泡
    二個，甲○○因涉嫌施用安非他命犯嫌，經警於九十一年十一月十一日十四時四
    十五分許之警詢中，採取其尿液，經送鑑定結果，證實呈安非他命陽性反應。
五、案經臺北縣政府警察局三重分局報由臺灣板橋地方法院檢察署檢察官偵查起訴。
    理  由
一、訊據被告甲○○對於其右揭施用安非他命之犯行，坦承不諱，而被告於九十一年
    十一月十一日十四時四十五分許之警詢中，經警採取之尿液，經送經行政院衛生
    署認可之臺灣檢驗科技股份有限公司鑑定，經該公司以ＥＩＡ酵素免疫分析法初
    步檢驗，並以ＧＣ／ＭＳ氣相層析質譜儀分析法確認檢驗，鑑驗結果，呈安非他
    命陽性反應之事實，亦有卷附之上開公司濫用藥物尿液檢驗報告一份可資佐證。
    本件事證明確，被告施用安非他命犯行，洵堪認定。
二、按安非他命屬毒品危害防制條例第二條第二項第二款規定之第二級毒品。核被告
    前揭施用安非他命之行為，係犯毒品危害防制條例第十條第二項之施用第二級毒
    品罪。被告施用安非他命時之持有安非他命行為，為高度之施用行為所吸收，不
    另論罪。查被告曾於八十九年間，因犯竊盜罪、贓物罪、違反毒品防制條例案件
    ，經本院分別判處有期徒刑拾月、柒月、陸月確定，嗣經定應執行刑有期徒刑壹
    年玖月確定，經付執行，九十一年七月九日縮刑假釋出監，九十一年九月二十六
    日假釋期間屆滿執行完畢，有臺灣高等法院被告全國前案紀錄表、臺灣板橋地方
    法院檢察署全國刑案資料查註表各一份在卷可考，五年以內再犯有期徒刑以上之
    本罪，為累犯，依刑法累犯之規定，加重其刑。茲審酌被告曾因違反毒品危害防
    制條例案件，先後經送勒戒處所觀察、勒戒二次，經勒戒結果，均因無繼續施用
    毒品之傾向，而經檢察官為不起訴處分確定，其後又因違反毒品危害防制條例案
    件，經本院判處有期徒刑陸月確定，其情形如事實欄一所載，有臺灣高等法院被
    告全國前案紀錄表、臺灣板橋地方法院檢察署刑案資料查註紀錄表、臺灣板橋地
    方法院檢察署八十八年度毒偵字第六四九號、第二一二六號（第一六四九號）不
    起訴處分書各一份在卷可考，並有上述前科，其猶不知悔改，再為本件違反毒品
    防制條例犯行，已屬三犯以上，及其目前正接受強制戒治之治療處分等一切情狀
    ，量處如主文所示之刑。
三、按沒收係附隨於主刑，必該沒收物品與其所宣告主刑，具有關連性，方能諭知沒
    收（最高法院八十七年度臺上字第一六七八號判決意旨參照）。查警察查獲被告
    及案外人陳俊成等人時，固在上開贓車內查獲安非他命一包（淨重零點一公克）
    、燈泡二個，惟被告自警詢時起，即自始否認該等物品屬其所有或其曾持有、使
    用該等物品，並辯稱：是陳俊成所有等語（見偵查卷第七頁背面、第十八頁正面
    ）。與被告同被查獲之陳俊成於偵查中固否認該等物品屬其所有，但亦未供稱係
    屬何人之物（見偵查卷第十七頁背面）。同在車內被查獲之陳建彬則稱：安非他
    命、吸食器為王清貴所有云云（見偵查卷第十九頁正面）。是扣案之安非他命、
    燈泡等物，尚無證據證明與被告本件所為之施用安非他命犯罪，有關連性，揆諸
    前揭說明，尚不得於本件判決宣告沒收，應由檢察官另行處理，附此敘明。
四、公訴意旨另以，被告於九十一年十一月初某日起至九十一年十一月十一日止，基
    於概括犯意，連續多次施用安非他命，因認被告有二次以上之施用安非他命行為
    ，而同涉犯毒品危害防制條例第十條第二項之施用第二級毒品罪嫌等語。公訴人
    認被告有此等部分施用安非他命行為，係以被告於偵查中之自白為據（偵查卷第
    二五頁正面）。按被告之自白，不得作為有罪判決之唯一證據，仍應調查其他必
    要之證據，以察其是否與事實相符，刑事訴訟法第一百五十六條第二項定有明文
    。所謂其他必要之證據，即補強證據。而刑事訴訟法此一規定之立法目的，係欲
    以補強證據擔保自白之真實性，亦即以補強證據之存在，藉以限制自白在證據上
    之價值。又所謂補強證據，係指除該自白本身外，其他足資證明自白之犯罪事實
    確具有相當程度真實性之證據而言；雖其所補強者，非以事實之全部為必要，但
    亦須因補強證據與自白之相互利用，而足使犯罪事實獲得確信者，始足當之。從
    而，被告雖經自白，苟查無補強證據足資擔保其真實性，該自白根本失其證據之
    證明力，不得採為判斷事實之根據（最高法院七十四年臺覆字第一０號判例及四
    十六年臺上字第八０九號判例意旨參照）。又連續犯之各個行為，本可獨立成立
    犯罪，祇因犯意概括，法律上以一罪論而已，是故各個行為之犯罪事實認定，均
    須合於證據法則，方屬適法，如以被告之自白為認定其連續犯罪事實之基礎證據
    ，對於連續之各個行為亦應有補強證據以為佐證，不得僅以被告之自白，作為有
    罪判決之唯一證據（最高法院八十一年度臺上字第一四一七號判決意旨參照）。
    本案被告於本院審理時否認其本件有多次施用安非他命，辯稱：我只有吸一次，
    是九十一年十一月十一日（係指查獲前之同年月十日至十一日之間）在三重市家
    裡吸云云。查關於被告本件施用安非他命犯行之自白以外之積極證據，僅有上述
    之尿液檢驗報告；而該項證據對於被告多次施用安非他命之事實，基於施用安非
    他命犯罪之多具有連續、貫常之特性，於被告自白時，固有其補強證據之證明力
    ，惟此亦僅限於被告於偵審中完全自白之情形，始足當之。現被告於本院審理時
    既否認其於九十一年十一月初至同月十一日止曾多次施用安非他命。則前開尿液
    鑑定結果僅能作為被告所自白距查獲採尿日最近一次之施用安非他命犯行之補強
    證據－九十一年十一月十日至同年月十一日零時三十分許之間某時者，尚難認另
    足以補強被告於偵查中所為「於被查前的十天，均在三重住家施用」之自白，被
    告此部分之自白，應失其證據證明力。此外，復查無其他積極證據足資證明被告
    曾於九十一年十一月初至九十一年十一月十一日止，有二次以上之施用安非他命
    行為，其此等部分之犯罪應屬不能證明。惟因公訴意旨認被告此部分犯嫌與前開
    論罪科刑部分，有連續犯之裁判上一罪關係，爰不另為無罪判決之諭知。
據上論斷，應依刑事訴訟法第二百九十九條第一項前段，毒品危害防制條例第十條第
二項，刑法第十一條前段、第四十七條，判決如主文。
本案經檢察官郭緯中到庭執行職務。
中        華        民        國      九十二    年    四    月  十四    日
                                        臺灣板橋地方法院刑事第四庭
                                          法  官    王復生
右正本證明與原本無異。
如不服本判決，應於判決送達後十日內向本院提出上訴狀 (應附繕本) ，上訴於
臺灣高等法院。
                                          書記官    黃美雲
中      華      民      國      九十二      年    四    月  十七    日
附錄本案論罪科刑法條全文：
毒品危害防制條例第十條：
施用第一級毒品者，處六月以上五年以下有期徒刑。
施用第二級毒品者，處三年以下有期徒刑。


司法院資訊處製作；財團法人民間司法改革基金會備份。
